【裁判字號】    90,台上,1772
【裁判日期】    901011
【裁判案由】    租佃爭議
【裁判全文】
最高法院民事判決                                九十年度台上字第一七七二號
   上  訴  人   庚○○○
                辛 ○ ○
                丁 ○ ○
                己 ○ ○
                戊 ○ ○
                壬 ○ ○
                丙 ○ ○
                乙 ○ ○
                甲 ○ ○
   被 上訴 人   癸 ○ ○.
右當事人間租佃爭議事件，上訴人對於中華民國八十八年十二月二十一日台灣高等法
院台中分院第二審判決（八十七年度上字第五六一號），提起上訴，本院判決如左：
    主  文
原判決除假執行部分外廢棄，發回台灣高等法院台中分院。
    理  由
本件被上訴人主張：伊將所有坐落台中市○○區○○段一四七地號田地（下稱系爭田
地）出租與上訴人庚○○○耕作，詎庚○○○竟於該田地如原判決附圖（下稱附圖）
所示Ａ部分面積○‧○三二二公頃、Ｂ部分面積○‧○一六○公頃、Ｃ部分面積○‧
○四七二公頃、Ｄ部分面積○‧○○九二公頃、Ｅ部分面積○‧○○八七公頃上，搭
蓋建物（下稱系爭建物），經營巨盟營造股份有限公司、木盛建築有限公司、巨盟營
建總署等（下稱巨盟公司等），有非因不可抗力繼續一年不為耕作之情形，伊已於民
國八十五年二月十日依耕地三七五減租條例第十七條第一項第四款規定通知庚○○○
終止租約，自得請求庚○○○回復原狀等情，求為命庚○○○拆除系爭建物，返還土
地與伊之判決。於第一審為其敗訴之判決，提起上訴後，主張系爭建物係上訴人之被
繼承人吳清波所建，應屬全體繼承人即上訴人公同共有等情，爰追加除庚○○○外之
其餘上訴人為被告，求為命上訴人拆除系爭建物，並命庚○○○返還土地與伊之判決
。
上訴人則以：庚○○○並無不為耕作之情形，且與被上訴人所立耕地租約第十條約定
出租人不得撤佃，被上訴人不得終止租約等語，資為抗辯。
原審廢棄第一審所為被上訴人敗訴之判決，改判如其上述追加聲明，係以：系爭田地
原由被上訴人之被繼承人陳蔡壽出租與上訴人之被繼承人吳清波，嗣由被上訴人出租
與庚○○○，該地上有吳清波興建之系爭建物，供經營巨盟公司等，被上訴人已於八
十五年二月十日通知庚○○○終止租約等情，有耕地租約、存證信函、土地登記簿謄
本及照片等件附卷可稽。吳清波於系爭田地上興建房屋，作為經營建築業務辦公室之
用，非用於農作，屬耕地三七五減租條例第十六條第一項規定之不自任耕作，依同條
第二項規定，租約應為無效。上訴人為吳清波之繼承人，應繼受吳清波之權利義務。
從而，被上訴人本於耕地租賃契約及繼承之關係，請求上訴人拆除系爭建物，並請求
庚○○○返還土地，洵屬正當，應予准許等詞，為其判斷之基礎。
查原審認定系爭田地原由被上訴人之被繼承人陳蔡壽出租與上訴人之被繼承人吳清波
，嗣由被上訴人與庚○○○另行訂立租約。果爾，前一租約縱屬無效，並不當然影響
後一租約之效力。倘庚○○○與被上訴人間就系爭田地之租賃關係仍有效存在，則被
上訴人能否請求上訴人拆除系爭建物，並請求庚○○○返還系爭土地，即滋疑問。原
審疏未注意及此，徒以吳清波與陳蔡壽之租約應屬無效，即為上訴人不利之判決，不
無可議。上訴論旨，指摘原判決不當，求予廢棄，非無理由。
據上論結，本件上訴為有理由，依民事訴訟法第四百七十七條第一項、第四百七十八
條第一項，判決如主文。
中      華      民      國     九十     年      十      月     十一     日
                              最高法院民事第三庭
                                  審判長法官  林  奇  福
                                        法官  陳  國  禎
                                        法官  李  彥  文
                                        法官  陳  重  瑜
                                        法官  吳  麗  女
      右正本證明與原本無異
                                              書  記  官
中      華      民      國     九十     年      十      月    二十五    日


司法院資訊處製作；財團法人民間司法改革基金會備份。
